臺灣高雄地方法院刑事判決　　　　　　　　　　　　九十一年度易字第一四五九號
　　公　訴　人　臺灣高雄地方法院檢察署檢察官
　　被　　　告　丁○○
　　選任辯護人　李衍志
右列被告因恐嚇案件，經檢察官提起公訴（九十年度調偵字第一二四號），本院判決
如左：
    主  文
丁○○無罪。
    理  由
一、公訴意旨略以：被告丁○○因受庚○○委託處理其與胞兄己○○之借款債權，遂
    於八十九年七月十一日下午六時十五分許，與戊○○、丙○○、乙○○（與庚○○因罪嫌不足，業經檢察官另為不起訴處分確定），前往己○○位於高雄市○鎮
    區○○街四八號住處，持己○○所簽發、到期日八十九年六月三十日、面額新台
    幣（下同）十萬元本票一紙，代庚○○向己○○要求給付借款，因己○○經濟生
    困無法付款，被告丁○○因己○○態度不佳，遂基於危害他人身體、自由之犯意
    ，以「若不給錢，公司收起來，員工不要來上班」等語恐嚇己○○，並在其門外
    丟雞蛋警告，致己○○心生畏懼，因認被告丁○○涉有刑法第三百零五條之恐嚇
    危害安全罪嫌云云。
二、按犯罪事實應依證據認定之，無證據不得推定其犯罪事實；不能證明被告犯罪者
    ，應諭知無罪之判決，刑事訴訟法第一百五十四條、第三百零一條第一項分別定
    有明文。所謂認定犯罪事實之證據，係指足以認定被告確有犯罪行為之積極證據
    而言，如未發現相當證據，或證據不足以證明，自不能以推測或擬制之方法，以
    為裁判基礎。且告訴人之告訴，係以使被告受刑事訴追為目的，是其陳述是否與
    事實相符，仍應調查其他事實以資審認，始得為不利被告之認定。又認定不利於
    被告之事實，需依積極證據，茍積極證據不足為不利於被告事實之認定時，即應
    為有利於被告之認定，更不必有何有利之證據。次按，刑事訴訟上證明之資料，
    無論其為直接證據或間接證據，均須達於通常一般人均不致於有所懷疑，而得確
    信其為真實之程度，始得據為有罪之認定，若其關於被告是否犯罪之證明未能達
    此程度，而有合理性懷疑之存在，致使無從形成有罪之確信，根據「罪證有疑，
    利於被告」之證據法則，即不得遽為不利被告之認定，其以情況證據（即間接證
    據）斷罪時，尤須基於該證據在直接關係上所可證明之他項情況事實，本乎推理
    作用足以確證被告有罪，方為合法，不得徒憑主觀上之推想，將一般經驗上有利
    被告之其他合理情況逕予排除，此觀諸最高法院七十六年度台上字第四九八六號
    、三十二年度上字六七號判例意旨甚明。末按，刑法第三百零五條恐嚇危害安全
    罪之成立，須基於恐嚇之故意，明確以加害生命、身體、自由、名譽、財產之事
    通知他人，使之發生畏怖心理，致被恐嚇者之生活狀態陷於危險不安之境，始足
    當之，亦有最高法院五十二年臺上字第七五一號判例意旨、最高法院二十七年四
    月十七日決議意旨可參。
三、本件公訴人認被告丁○○涉犯右揭恐嚇危害安全罪，無非係以告訴人己○○於警
    、偵訊中之指訴，與證人庚○○證述：告訴人即其胞兄曾借貸五百餘萬元，陸續
    僅清償二百餘萬元，約定每月還款十萬元，均委託被告前往收款，告訴人對於每
    月應清償之借款常藉故拖延等語，及高雄市政府警察局前鎮分局受理報案紀錄表
    、照片八幀為其論罪之依據。訊據被告丁○○固坦承受同事庚○○之託為其收取
    告訴人己○○所欠款項，因告訴人己○○一直延期，當天和戊○○、丙○○、乙○○下班要回家吃火鍋，始順路去收款，但沒收到，出門時因告訴人說我是不肖
    的人幫人家要債，一氣之下才到車上拿雞蛋丟告訴人住處等情，惟堅決否認有何
    恐嚇犯行，辯稱：未曾以「若不給錢，公司收起來，員工不要來上班」，恐嚇己○○等語。經查：
  (一)告訴人己○○在警訊時係指訴稱：被告帶同八名不知名男子（包括戊○○、丙○○、乙○○）分乘二部轎車到我家，恐嚇我準備好還錢，否則叫我走路，並丟雞
    蛋示威警告，慢了幾天，被告就向我恐赫若不給錢，公司收起來，叫員工不要來
    上班；在偵查中則指訴稱：當天有一票人，有的人看，有的人丟（九十年十二月
    二十六日偵訊筆錄）；在本院審理中又指稱：七月十一日下午六點多，小姐都已
    經下班，公司的門已經關起來，我當時人在四樓，只有小孩在家，我聽到有劈劈
    啪啪的聲音，我就下樓，我將門打開，在一樓大門與被告有爭執，爭執後被告進
    來，被告曾經當我的面踢倒機車，我不記得是否是這次，進來家中商談錢的是，
    被告說話的意思是說錢若沒有給他公司就要收起來，叫我準備跑路，不要做了，
    他說什麼用語、語氣我不會形容，這次也有噴漆，我下樓就看到一、二、三樓都
  有被丟到雞蛋，噴漆是噴在一樓玻璃，噴假離婚、欠錢不還、倒會，其他三人沒
    有進來，丟雞蛋、噴漆的人是誰我沒有看到，我下樓時噴漆還沒有乾，沒有看到
    誰拿噴漆罐，其他三人沒有下車，被告話說完就離開等語（本院九十一年五月二
    十日審理筆錄）。其在警訊時所指係被告與其他七人分乘二部轎車到我家，恐嚇
    我準備好還錢，否則叫我走路，並丟雞蛋示威警告，於偵、審中則指被告揚言說
    錢若沒有給他公司就要收起來，叫我準備跑路，不要做了，其他三人沒有下車，
    被告話說完就離開，前後所述並不一致，告訴人之指訴已非無瑕疵可指。又告訴
    人指訴之庚○○、戊○○、丙○○、乙○○所涉共同恐嚇、毀損罪部分，亦經檢
    察官為不起訴處分，有該不起訴處分書在卷可憑。被告丁○○自警訊時起迄本院
    審理時，始終堅決否認有何恐嚇言詞，告訴人己○○之上開指述是否與事實相符
    已非無疑。
  (二)證人甲○○在本院審理中固到庭證述被告之恐嚇犯行，惟證人甲○○前為告訴人
    己○○之妻，與告訴人己○○住在一起，屬於告訴人之至親，其證言是否公正無
    偏，已非無疑。況告訴人於本院陳稱當天只有其與小孩在家等語，證人甲○○卻
    供證當日在二樓，被告離開才出來，倘若證人甲○○果係親自見聞事發經過，何
    以告訴人未陳述證人甲○○在場？是難期其於告訴人指控被告時，為有利被告之
    證言。足見上述所為不利被告之證言，顯難遽採為不利被告之證據甚明。
  (三)告訴人己○○與附近鄰居住處毗鄰，證人戊○○、丙○○、乙○○在對面不遠車
    上，業據被告與告訴人不爭執，當時雙方正在爭吵，聲音甚大，被告如確有基於
    恐嚇之意思而出言恐嚇，其聲音應甚大、語調應甚高，客觀上始足以讓人因而生
    活陷於危險不安之狀態，衡情在場之人應會同時聽聞此等恐嚇語詞，惟證人戊○○、丙○○、乙○○在警訊及偵審中均一致證稱未曾聽聞被告有恐嚇砸店之言詞
    等語在卷，參酌被告僅係證人戊○○、乙○○係一般朋友關係，證人丙○○與證
    人乙○○師徒關係，和被告不熟稔之情以觀，證人三人當無甘冒刑法偽證罪制裁
    之危險而故為不實證言之必要。且其等經本院隔離訊問後，其等所證述之情節復
    均大致相符（本院九十年十一月八日審判筆錄），其等之證言自得採為被告有利
    之認定。
  (四)另經傳訊告訴人所聲請之證人曹啟山，其均結證稱：住在告訴人家隔壁，沒有看
    到，告訴人亦未說到他妹妹等語（偵卷第八六頁、八七頁，本院九十一年六月十
    九日審理筆錄），復函命轄區警員進行查訪目擊之附近中藥行老闆（吳欽火）、
    ＢＹ─三五九號小貨車使用人（柏盛景觀綠化有限公司）是否有聽聞事發經過
    ，亦均無所獲，並無其他佐證證明被告確有恐嚇之犯行。
四、據上開證人及告訴人之陳述，被告前去告訴人住處時，雖與戊○○、丙○○、乙○○分乘二部轎車前往，然戊○○、丙○○、乙○○均未下車，當日係要到被告
    家中吃火鍋，所以車上才有雞蛋，並非事先準備，被告復不否認有說被告是討債
    公司等語（偵卷第八十頁），在此情形下，被告一氣之下，持車內雞蛋丟向被告
    住處洩憤，尚難認此係加害身體、自由之事恐嚇告訴人之舉動，況告訴人並未因
    此心生畏懼，反與被告發生言語爭執，不得遽謂此即係以加害告訴人之生命、身
    體之事恐嚇之，是難認被告對告訴人有何恐嚇行為，之前告訴人家中、附近汽車
    遭人噴漆及丟雞蛋等節，綜上所述，本案被告既無任何恐嚇行為，自與前開恐嚇
    罪之構成要件不符，此外，復查無其他積極證據足認被告有恐嚇之犯行，揆諸首
    開說明，不能證明被告犯罪，應為無罪之諭知。
據上論斷，應依刑事訴訟法第三百零一條第一項前段，判決如主文。
中      華      民      國      九十一      年      七      月    三    日
                                  臺灣高雄地方法院刑事第一庭
                                            法  官    郭貞秀
右正本證明與原本無異。
如不服本判決，應於判決送達後十日內，向本院提出上訴狀。
                                            書記官    黃意雯
中    華    民    國      九十一      年      七      月       五       日
